臺灣高等法院交通事件裁定　　　　　　 96年度交抗字第321號
抗　告　人　臺北市交通事件裁決所
受 處分 人　甲○○
　　　　　　　　　　之4
上列抗告人因受處分人違反道路交通管理處罰條例案件，不服臺
灣臺北地方法院，中華民國96年4月13日所為裁定（96年度交聲
字第375號），提起抗告，本院裁定如下：
    主  文
原裁定撤銷，發回臺灣臺北地方法院。
    理  由
一、原裁定略以：(一)本件聲明異議意旨略以：異議人甲○○於民
    國83年10月4日以甲○○律師事務所名義購買ＢＷ—1558號
    汽車1部，使用迄今已13年，去年12月25日行憲紀念日及耶
    誕節，各機關放假1天，又是好天氣，本人乃打算開部車去
    郊區旅遊，上午10時許甫開出本人住所大樓之地下停車位後
    ，突然發現傳動系統排檔倒車毫無力道，顯然有故障情形，
    為策交通安全，遂折回暫停於樓下巷邊黃線處所，急忙上樓
    找電話聯絡正佳汽車有限公司有關修理及費用等事宜。翌日
    即修好費用高達新臺幣（下同）36000元。在異議人上樓打
    電話之際，適交通助理員林陳煌巡邊至此，遂拍照舉發該車
    違規停車，而臺北市交通局據此通知本人應到案繳款。經本
    人於指定期間內提出陳述，檢附統一發票等證據，說明不得
    已暫停之原因後，但臺北市停車管理處仍堅持要罰，按罰金
    900元雖不多，但委實不合法，難令人甘服。查行人固不得
    在道路上坐臥，但若病倒道路之情況，警方救人尚且唯恐不
    及，尚未見有處罰之案例。同理，老舊汽車縱使保養再好，
    亦難保不會發生故障。依道路交通安全規則第112條第1項第
    12款規定，只要立即設法將車移置於無礙交通之處，亦不在
    處罰之列。本案案發地點之地下室異議人即有車位，若非汽
    車發生故障，誠恐無法進出地下室，殊無臨停騎樓巷道旁之
    必要。何況異議人已將汽車停車於巷旁黃線處，並無妨礙交
    通之虞。若當時異議人碰到交通助理員，相信他亦不會開罰
    單。復查上開條款雖亦規定並應「豎立車輛故障標誌」，但
    推究其立法理由，無非只在避免後車因不知前車故障，及早
    採取閃避措施，致被阻擋影響交通，甚或發生追撞前車之不
    幸情事。但本案異議人已停車於巷邊之黃線處，該處原非供
    行車之用，何況該巷寬達十餘公尺，足供3部汽車同時併行
    ，縱未豎立車輛故障標誌亦不會阻礙交通。臺北市停車管理
    處舉發，經異議人之陳述後，已明知異議人不得已臨停之原
    因，竟仍以異議人未豎立車輛故障標誌為由，不肯撤銷原處
    分，顯然有只為拼績效獎金，擇惡固執，顯然有不顧法理之
    處。再查道路交通安全規則第112條第1項第12款規定，又未
    規定「駕駛人應在現場」。事實上，車子既然發生故障，為
    打電話或找人維修要緊，駕駛人自不可能一定在現場。本案
    異議人於汽車故障，已將故障之汽車移至於巷邊黃線區段，
    完全無礙交通，若非急於上樓打電話找人送修，否則在場一
    定會向嗣後來到之交通助理員據理力爭，相信助理員亦根本
    不會開此罰單。由此可見臺北市停車管理處未能體會法條之
    精髓，徒以異議人未豎立車輛故障標誌，或駕駛人未在現場
    ，而認為不足以構成阻卻舉發違規停車之理由一節，完全不
    合法理、人性，為此依法提起異議等語。(二)經查，ＢＷ—15
    58號自用小客車於95年12月25日10時7分許，在臺北市大安
    區○○○路○段90巷周邊在設有禁止停車標線之處所停車之
    事實，雖據異議人坦承不諱，且經臺北市停車管理處查證屬
    實，有該處96年1月12日北市停四字第09630190600號書函附
    卷可稽。惟查，ＢＷ—1558號自用小客車所登記之車主為「
    甲○○律師事務所」，有行車執照影本一紙在卷可查，且上
    開違規行為係屬現場照相採證逕行舉發之情形，此參上開函
    文即明。則依前開規定，原舉發單位臺北市政府交通局應即
    以汽車所有人為被通知人製單舉發，而此亦有北市交停字第
    1AB423002號舉發違反道路交通管理事件通知單一紙可查。
    是以，原處分機關對此違規行為所為之裁決，應以汽車所有
    人「甲○○律師事務所」為裁罰對象，始符法制。然查，本
    件臺北市交通事件裁決所北市裁二字第裁22-1AB423002號違
    反道路交通管理事件裁決書所記載之受處分人，卻為「甲○
    ○」，而非「甲○○律師事務所」，且本案又未依道路交通
    管理處罰條例第85條第1項辦理歸責，則原處分機關以異議
    人為受處分人，即有違法之處。聲明異議意旨所指之事由，
    縱認屬實，仍非「對於現在不法之侵害，而出於防衛自己或
    他人權利之行為」，或「因避免自己或他人生命、身體、自
    由、財產之緊急危難而出於不得已之行為」，而不具備阻卻
    違法之事由，然原處分既有前揭違法之處，本院自應依法撤
    銷，並諭知異議人不罰。至於「甲○○律師事務所」是否應
    另為裁決，則應由原處分機關另為適法之處置等語。
二、抗告意旨略以：道路交通管理處罰條例第85條第1項明文：
    「本條例之處罰，受舉發違反道路交通管理事件之受處罰人
    ，應於舉發違反道路交通管理事件通知單應到案日期前，檢
    附相關證據及應歸責人相關證明文件向處罰機關告知應歸責
    人，處罰機關應即另行通知應歸責人到案依法處理。逾期未
    依規定辦理者，仍依本條例各該違反條款規定處罰。」本件
    駕駛人甲○○曾於應到案日期前96年1月3日向臺北市交通事
    件裁決所陳述意見，並經舉發單位查證後，嗣於同年3月2日
    以北市裁一字第09632103000號函通知應受處罰人「甲○○
    」到案依法處理，是以本件違規行為之裁決對象應為「甲○
    ○」無誤，原裁定有所誤解，於法應予撤銷等語。
三、經查：按「本條例之處罰，受舉發違反道路交通管理事件之
    受處罰人，認為受舉發之違規行為應歸責他人者，應於舉發
    違反道路交通管理事件通知單應到案日期前，檢附相關證據
    及應歸責人相關證明文件，向處罰機關告知應歸責人，處罰
    機關應即另行通知應歸責人到案依法處理。逾期未依規定辦
    理者，仍依本條例各該違反條款規定處罰。」道路交通管理
    處罰條例第85條第1項定有明文。本件自小客車之所有人為
    甲○○律師事務所，而非異議人甲○○，然依臺北市交通事
    件裁決所96年3月2日北市裁一字第09632103000號函意旨，
    本案件已辦理移轉案件，並將應到案日改為96年3月15日，
    並有駕駛人甲○○之申請書附本院卷為憑，原審法院對於前
    開事項，未詳查細酌，逕認受處分人之異議為有理由，而裁
    定撤銷原裁定，並為受處分人甲○○不罰之諭知，尚有未洽
    。抗告人以此指摘原裁定不當為有理由，自應由本院將原裁
    定予以撤銷，發回原審法院，更為妥適之處理。
據上論結，應依道路交通案件處理辦法第26條，刑事訴訟法第41
2條，裁定如主文。
中　　華　　民　　國　　96　　年　　5 　　月　　14　　日
                  交通法庭審判長法　官   趙功恆
　　　　　　　　　　　　　　　　法  官   高明哲
　　　　　　　　　　　　　　　　法  官   孫惠琳
以上正本證明與原本無異。
不得再抗告。
                                書記官   魏汝萍
中　　華　　民　　國　　96　　年　　5 　　月　　14　　日
